【裁判字號】    89,易,3239
【裁判日期】    900223
【裁判案由】    贓物
【裁判全文】
台灣台中地方法院刑事判決                        八十九年度易字第三二三九號
    公  訴  人  臺灣臺中地方法院檢察署檢察官
    被      告  乙○○
右列被告因贓物案件，經檢察官提起公訴（八十九年度偵字第一四七四八號），本院
判決如左：
    主  文
乙○○故買贓物，處拘役伍拾日，如易科罰金，以參佰元折算壹日。
    事  實
一、乙○○於民國八十七年間因竊盜案件，經本院判處有期徒刑三月，緩刑二年確定
    ，竟仍不知悔改，明知真實姓名、年籍不詳綽號「阿德」之成年男子所持有懸掛
    車牌號碼ＴＨＰ─９７３號三陽牌輕機車一輛，並無行車執照等來源證件，顯係
    來路不明之車輛（上開機車係甲○○所有，原車牌號碼為ＴＪＬ─３７５號，於
    八十九年六月十三日在台中縣豐原市○○○路一一四巷二三號前失竊，當時市價
    約值新臺幣（下同）六千元），竟於八十九年七月間某日，在臺中縣豐原市圳寮
    里土地公廟前，以與市價顯不相當之一千元價格向綽號「阿德」之成年男子購買
    上開機車供己騎用。嗣於同年八月二十四日晚間七時二十五分許，乙○○騎乘上
    開機車行經台中縣豐原市○○路與建成路口時為警查獲，並扣得機車鑰匙一把。
二、案經臺中縣警察局移送臺灣臺中地方法院檢察署檢察官偵查起訴。
    理  由
一、訊據被告乙○○固坦承於右揭時地以一千元之價格向綽號「阿德」之男子購買懸
    掛ＴＨＰ─９７３號車牌機車之事實，惟矢口否認有故買贓物之犯行，辯稱：伊
    因貪小便宜，沒有詢問有無證件，即以一千元購買該機車，並不知車牌被換過，
    亦未懷疑該機車係贓車云云。經查上開機車原車牌號碼為ＴＪＬ─３７５號，係
    甲○○所有，於八十九年六月十三日在臺中縣豐原市○○○路一一四巷二三號前
    失竊，當時市價約值六千元等情，業據車主甲○○於警訊時指述明確，並有贓物
    認領保管單及車輛竊盜、車牌失竊資料個別查詢報表─查詢車輛認可資料、車籍
    作業系統─查詢認可資料各一紙附卷足憑，可知該機車確屬失竊之贓物無誤。再
    按正常來源之機車必有行車執照等來源證明，一般人在買賣機車時，當應注意索
    取該等來源證件，加以核對以示正當，此乃購車必備之程序及通常之經驗法則，
    被告身為成年人，明知駕駛車輛需持用行車執照，惟其竟未向綽號「阿德」者詢
    問車輛來源或索取行車執照，即貿然交付一千元而取得該機車，並駛用多日，復
    無法提供綽號「阿德」者之確實姓名、住所等資料供本院調查，自難諉稱不知係
    贓車。況被告自承係因貪小便宜而以低價購入該機車乙節，益徵被告對該機車係
    屬來源不明之贓車應有所認識，並進而故予買受甚明。是被告辯稱不知該機車為
    贓物云云，核屬事後卸責之詞，不足採信，其犯行堪以認定。
二、核被告所為，係犯刑法第三百四十九條第二項之故買贓物罪。爰審酌被告素行不
    佳，前有竊盜前科紀錄，竟不知謹慎行事，復為貪圖私利，隨意故買來歷不明之
    機車，造成車主損失匪淺，危害社會治安非輕，惟念及被告係以一千元之價格買
    受價值約六千元之贓物，情節非重等一切情狀，量處如主文所示之刑示懲。末查
    被告行為後，刑法第四十一條業於九十年一月十日修正公布，並於同年月十二日
    生效，其中就得易科罰金之罪之範圍，由舊法所定之「犯最重本刑為三年以下有
    期徒刑以下之刑之罪，而受六月以下有期徒刑或拘役之宣告」者，擴張為新法所
    定之「犯最重本刑為五年以下有期徒刑以下之刑之罪，而受六個月以下有期徒刑
    或拘役之宣告」者，本件被告所犯之故買贓物罪，既屬「最重本刑為五年以下有
    期徒刑以下之刑之罪」，而其宣告刑亦屬「拘役之宣告」，比較新舊法結果，以
    新法較有利於被告，故依刑法第二條第一項前段規定，本件自應適用裁判時之法
    律即修正後刑法第四十一條第一項前段之規定，被告即得諭知易科罰金之折算標
    準，
三、扣案之機車鑰匙一把，係綽號「阿德」之成年男子交付被告持有，業經被告供陳
    在卷，此外，並查無其他證據足資證明該把鑰匙係供本件被告犯故買贓物罪所用
    之物，又非屬違禁物，故不為沒收之諭知，併此敘明。
據上論斷，應依刑事訴訟法第二百九十九條第一項前段，刑法第二條第一項前段、第
三百四十九條第二項、修正後第四十一條第一項前段，罰金罰鍰提高標準條例第一條
前段、第二條，判決如主文。
中      華      民      國    九十      年      二      月    二十三    日
                                     臺灣臺中地方法院刑事第四庭
                                         法  官  張  靜  琪
右正本證明與原本無異。
如不服本判決，應於判決送達後十日內向本院提出上訴狀，上訴於臺灣高等法院臺中
分院( 須附繕本 )。
                                          書記官
中      華      民      國    九十      年      二      月   二十三    日
附錄本案論罪科刑法條全文
刑法第三百四十九條
收受贓物者，處三年以下有期徒、拘役或五百元以下罰金。
搬運、寄藏、故買贓物或為牙保者，處五年以下有期徒刑、拘役或科或併科一千元以
下罰金。
因贓物變得之財物，以贓物論。


司法院資訊處製作；財團法人民間司法改革基金會備份。
